【裁判字號】    98,抗更(一),17
【裁判日期】    980430
【裁判案由】    確認土地所有權
【裁判全文】
臺灣高等法院民事裁定                98年度抗更(一)字第17號
抗  告  人  戊○○
            丁○○
            甲○○
            丙○○
            乙○○
相  對  人  新竹汽車客運股份有限公司
法定代理人  己○○
上列當事人間請求確認土地所有權事件，抗告人對於中華民國97
年9月19日臺灣新竹地方法院96年度訴字第507號所為裁定提起抗
告，經最高法院第一次發回，本院裁定如下：
    主  文
原裁定廢棄。
    理  由
一、抗告人於原法院起訴略以：坐落新竹市○○段○○段第13-6
    地號土地（下稱第13-6地號土地）為伊與訴外人姜澄岳及大
    總統文化事業有限公司所共有，惟長期為相對人所占用，爰
    起訴請求確認相對人所占有第13-6地號土地上如抗告人起訴
    狀附圖ABCD斜線部分面積21平方公尺土地（下稱系爭土地）
    ，為伊與訴外人姜澄岳及大總統文化事業有限公司所共有等
    語。
二、原法院裁定意旨略以：相對人前曾以其所有新竹市○○段○
    ○段第13-8地號土地（下稱第13-8地號土地）與上開13-6地
    號土地相鄰，對抗告人之前手姜澄岳提起確認界址訴訟，於
    訴訟中姜澄岳反訴主張相對人應將第13-6地號土地上之地上
    物拆除，將土地返還予姜澄岳，經原法院79年度易字第31號
    、本院84年度上更(二)字第351號、最高法院87年度台上字第
    117號民事判決，認相對人並未於系爭13-6地號土地上建有
    建物，因而駁回姜澄岳反訴之請求確定。抗告人自姜澄岳處
    受讓系爭土地所有權應有部分，則其所提本件確認第13-6地
    號土地所有權之訴訟之請求已為前案之反訴請求之內容所包
    含，抗告人應受前案判決既判決效力之拘束。又於前案審理
    時，抗告人之前手姜澄岳與相對人間，已就現場當時存在之
    圍牆，是否即為雙方先前於重測指界時之舊有圍牆，抑或為
    相對人拆除後所新建者乙節，加以爭執，並各舉出相關之事
    證佐證，並經原法院調查認定當時該現場之圍牆係舊有，於
    重測時雙方指界時即已存在，非相對人拆除後所新建。抗告
    人就此部分事實稱發現新事實，不受前案判決既判力效力之
    拘束，並無理由。抗告人提起本件訴訟，有違一事不再理之
    原則，而依民事訴訟法第249條第1項第7款，裁定駁回其訴
    。
三、抗告意旨略以：依最高法院27年上字第1451號判例見解，本
    件確認所有權之訴與前案確認不動產經界之訴，係不同之案
    件，且其所求判決內容並非相同或正相反，亦非可以代用，
    並非同一事件。而前案姜澄岳所提之反訴聲明為：「反訴被
    告應將佔用反訴原告所有，坐落新竹市○○段○○段13-6地
    號土地內面積19平方公尺如附圖所示甲、乙部分之土地及土
    地上空之建物拆除，將土地返還反訴原告。」而本件抗告人
    訴之聲明為：「確認被告所占有如附圖ABCD斜線部分面積21
    平方公之土地為原告及姜澄岳、大總統文化事業有限公司所
    共有」，兩者訴訟標的之範圍並不相同，自非同一事件。原
    法院裁定駁回伊之訴顯非合法，求予廢棄等語。
四、按民事訴訟法第400條第1項所定一事不再理原則，乃指同一
    事件已有確定之終局判決者而言。所謂同一事件，必須同一
    當事人就同一法律關係而為同一之請求，始為相當，倘此三
    者有一不同，即不得謂為同一事件，自不受確定判決之拘束
    。又判決之既判力，惟於判決主文所判斷之訴訟標的始可發
    生，若訴訟標的以外之事項，縱令與為訴訟標的之法律關係
    有影響，因而於判決理由中對之有所判斷，除民事訴訟法第
    400條第2項所定情形外，尚不能因該判決已經確定而認此項
    判斷有既判力（最高法院98年度台抗字第112號裁定意旨參
    照）。
五、經查：
    (一)本件抗告人之前手姜澄岳於相對人新竹汽車客運股份有限
      公司（下稱新竹客運公司）請求確認界址事件中提起反訴
      ，請求新竹客運公司將如抗告人起訴狀附圖所示ABCD斜線
      部分，面積21平方公尺土地（即系爭土地）上之地上物拆
      除，並返還該土地，其訴訟標的為所有物返還請求權，而
      本件抗告人嗣以新竹客運公司為被告，訴請確認系爭土地
      為抗告人及訴外人姜澄岳、大總統文化事業有限公司共有
      ，其為訴訟標的之法律關係則係抗告人對於該土地之共有
      權，兩者之訴訟標的及請求內容均不相同，自難認係同一
      事件。
    (二)又前開拆屋還地訴訟之確定判決，雖於理由項下就系爭土
      地所有權加以判斷，但依上開說明，此項判斷尚難認有既
      判力。從而原法院以抗告人所提確認系爭土地為渠等及姜
      澄岳、大總統文化事業有限公司共有之訴，其訴訟標的為
      拆屋還地確定判決之效力所及，而認其訴為不合法，以裁
      定予以駁回，自有未合。抗告意旨指摘原裁定不當，求予
      廢棄，為有理由，應由本院將原裁定廢棄。
五、據上論結，本件抗告為有理由，爰裁定如主文。
中    華    民    國    98    年    4     月    30    日
                    民事第十四庭
                        審判長法  官  張  蘭
                              法  官  鄭純惠
                              法  官  邱瑞祥
正本係照原本作成。
本裁定除以適用法規顯有錯誤為理由，不得再抗告。如提起再抗
告，應於收受送達後10日內委任律師為代理人向本院提出再抗告
狀，並繳納再抗告費新臺幣1,000元整。
中    華    民    國    98    年    5     月    4     日
                              書記官  明祖星


司法院資訊處製作；財團法人民間司法改革基金會備份。
